【裁判字號】    89,上訴,77
【裁判日期】    890525
【裁判案由】    毒品危害防制條例等
【裁判全文】
臺灣高等法院刑事判決                            八十九年度上訴字第七七號
    上  訴  人
    即  被  告  丁○○
    指定辯護人  丙○○
                戊○○
    上  訴  人
    即  被  告  己○○
右上訴人因違反毒品危害防制條例等案件，不服臺灣板橋地方法院八十八年度訴字第
七四三號，中華民國八十八年十一月九日第一審判決（起訴案號：臺灣板橋地方法院
檢察署八十七年度偵字第一五八五三號），提起上訴，甲○判決如左：
    主  文
原判決關於丁○○部分撤銷。
丁○○販賣第二級毒品，累犯，處有期徒刑柒年陸月。
其他上訴駁回。
    事  實
一、丁○○曾因違反麻醉藥品管理條例案件，經臺灣台北地方法院判處有期徒刑三月
    確定，並於民國八十四年七月十三日易科罰金執行完畢。仍不知悔改，復意圖營
    利，於八十七年六月二十六日，在台北縣中和市○○路七一一號桂林賓館，以每
    兩五萬六千元之價格，販賣己○○第二級毒品安非他命一兩（分裝為三十四小包
    ）。己○○即意圖為自己不法所有，持預先以七千元代價向姓名年籍不詳之成年
    男子購入、由蔡炳楠所簽發、發票日為八十七年七月十六日、面額七萬五千元之
    支票一紙交付丁○○，致丁○○陷於錯誤，將上開安非他命交付己○○。迨支票
    屆期經丁○○提示，即遭退票。嗣於八十七年七月二十五日上午八時五十分許，
    己○○於台北縣板橋市○○街一巷二號百麗旅社三一一室為警查獲，並扣得安非
    他命淨重七點○三公克（分裝為十一小包，起訴書誤為十點五公克）。
    己○○於警訊中供稱安非他命購自丁○○，經己○○以電話向丁○○佯稱欲購買
    安非他命，丁○○即於同日晚間六時許依約前往桂林賓館時，為警查獲。
二、案經台北縣警察局土城分局報請臺灣板橋地方法院檢察署檢察官偵查起訴。
    理  由
壹、被告丁○○部分：
一、訊據被告即上訴人丁○○矢口否認有販賣毒品安非他命之犯行，辯稱：己○○多
    次到我經營之色情護膚店內消費，前後有一年左右，在案發前一月，己○○曾消
    費二次，每次五千元，共計一萬元，均未付款，復要求以面額七萬五千元之支票
    向我調借現金。我收受該支票後，即向我太太調借，並先扣一萬五千元欠款，再
    將六萬元交付己○○，並非販賣安非他命之代價。況販賣安非他命為重罪，在風
    險極高情況下，亦無收受支票以代現金之可能云云。
二、經查：（一）被告己○○為警查獲時所扣得之毒品，經法務部調查局以氣相層析
    質譜儀分析法及化學呈色分析法鑑驗結果確屬甲基安非他命，除包裝外合計淨重
    為七點○三公克，有該局00000000號檢驗通知書在卷為憑。而被告己○
    ○於八十七年六月二十六日，在台北縣中和市○○路七一一號「桂林賓館」向被
    告購買安非他命一兩，並交付面額七萬五千元之支票，迭據被告己○○於警訊、
    偵查、原審中指訴綦詳，復有支票原本一紙在卷可憑。且被告己○○為警查獲時
    ，即於警訊中供稱安非他命購自被告，並以電話向被告佯稱購買，為被告己○○
    於偵查中供述明確（見偵查卷第三一、四二頁背面），並經證人乙○○於甲○結
    證屬實。而被告己○○於電話中向被告言稱：「我拿一下就過去，你那邊還有東
    西？我拿現金，再調二包」等語；被告亦答稱：「好呀！」並依約前來桂林賓館
    ，有電話譯文（見偵查卷第五四頁）在卷為憑。及至甲○調查時當庭勘驗錄音帶
    內容，被告亦供稱內容屬實。按被告己○○與被告僅為商家客人關係，復無怨隙
    ，被告己○○應無任意攀誣被告之可能。雖被告己○○供出安非他命來源，依法
    得以減刑，然被告己○○果為獲減刑始供出安非他命來源，亦應指出真正販賣之
    人，實無誣指被告之必要，被告己○○指稱向被告購買安非他命之事實，應屬實
    情。（二）被告於原審審理時供稱：己○○持支票向我借款，我即持支票回住處
    向妻劉美里調借現金，共借得五萬元云云。惟證人即被告前妻劉美里（於八十八
    年四月七日離婚）於原審證稱：丁○○於八十七年八月前確實在祥福樓餐廳工作
    ，均與我一起上、下班，自八、九月份才開始沒有住在家中，我平日家中會放二
    、三萬元左右，我所經營之祥福樓餐廳週轉金約放一萬多元，丁○○曾有一次拿
    一張面額六、七萬元之支票要求週轉，我當時是拿放在家中的錢交給丁○○，至
    於我有無去銀行提款則已忘記。另被告丁○○於原審審理中供稱：我在護膚中心
    僅為掛名之經理，另有實際負責人，由小姐出面雇用，我每天晚上都把收入之錢
    交給她，每日抽頭三、四千元云云。再依被告所供被告己○○自八十六年底或八
    十七年初起即至店內消費，已有一年多，且交付支票當天係在店內借款，而依支
    票票載發票日為八十七年七月十六日，則被告向被告己○○收受上開支票當在八
    十七年七月十六日之前。查證人指稱被告於八十七年八月前係在祥福樓餐廳工作
    ，與被告自承於桂林賓館之護膚中心工作已不相符；且證人於八十七年八月前，
    平日家中僅置放現金二、三萬元，亦不可能於八十七年七月十六日前一次交付被
    告五萬元現金。足見證人證稱被告曾以支票調現，要屬迴護被告之詞，不足採信
    。況被告坦承在護膚中心僅係受雇抽頭，另有實際負責人，復與被告己○○並非
    熟識，亦不知其住居所及如何聯絡。則被告顯然無權同意被告己○○召妓賒欠，
    亦不可能臨時同意支借款項予不知住居所及如何聯絡之被告己○○。又安非他命
    價格固屬高昂，所涉刑罰嚴峻，通常交易固少有收受支票情形，然被告為求順利
    出售以圖得厚利，自有冒險收受支票之可能。至辯護人另稱：被告己○○如係以
    五萬六千元之價格向被告購買一兩之安非他命，衡情應開立同額之支票給付，然
    被告己○○卻交付面額七萬五千元之支票，其中價差一萬九千元，且被告己○○
    於警訊中供稱一包三千元，則三十四包本應支付十萬二千元，亦與支票面額不符
    。惟被告己○○係預先購入空頭支票支付價金（詳如後述），對於支票面額及購
    入之價格不符，本無計較之實益。再被告於甲○審理時明確指稱：丁○○說一次
    大量購買，價格非常便宜，每兩僅須五萬六千元等語。而安非他命之價格所以高
    昂，乃因販賣之人須冒販賣重罪之風險，倘能一次大量購買，減少交易次數，足
    以減輕查緝風險，價格自應較為便宜。被告己○○供稱每包三千元，一次購一兩
    僅須五萬六千元，亦合於常情。辯護人指稱被告己○○指證不實，尚非可採。事
    證明確，被告販賣安非他命之犯行，堪以認定。
三、核被告所為，係犯毒品危害防制條例第四條第二項之罪。被告販賣前持有第二級
    毒品安非他命之低度行為為販賣之高度行為所吸收，不另論罪。被告前於八十四
    年五月二十三日因違反麻醉藥品管理條例案件，經臺灣台北地方法院判處有期徒
    刑三月確定，並於八十四年七月十三日易科罰金執行完畢，有台灣高等法院檢察
    署刑案紀錄簡覆表一件在卷可稽，其於五年以內再犯本件有期徒刑以上之罪，為
    累犯，應依法加重其刑。
四、原審予以論罪科刑，固非無見。惟被告己○○雖於警訊、偵查及原審指稱：自八
    十七年四月間起，連續多次在台北縣中和市○○路七一一號「桂林賓館」，向被
    告以每包新台幣（以下同）三千元價格，購買第二級毒品安非他命等語。惟此部
    分犯罪事實，業據被告堅決否認，復查無證據證明與事實相符，自不能僅依被告
    己○○片面指訴資為被告論罪依據。原判決認被告另有此部分連續販賣安非他命
    犯行，尚有未洽。被告上訴意旨，否認犯罪，雖無理由，然原判決此部分既有可
    議，自應由甲○撤銷改判。爰審酌被告犯罪動機、目的、手段、所生危害及犯罪
    後態度等一切情狀，量處如主文第二項所示之刑，以示懲儆。
貳、被告己○○部分：
一、訊據被告即上訴人己○○坦承以七千元代價向姓名年籍不詳之成年男子購入，由
    蔡炳楠所簽發、發票日為八十七年七月十六日、面額七萬五千元之支票一紙，向
    被告丁○○購買安非他命一兩，後該支票屆期提示退票等情，核與卷附該支票原
    本及退票理由單所載情節相符，並經被告丁○○供述無訛。被告持向被告丁○○
    購買安非他命之支票未能兌現之事實，堪以認定。
二、雖被告矢口否認詐欺犯行，辯稱：向不詳姓名之人購入該支票時，票面金額、印
    章均已填、蓋完成，該不詳姓名之人表示於票載發票日前將錢存入即可兌現，亦
    曾向付款人即聯邦商業銀行三重分行以電話照會，知該帳戶並無退票及拒絕往來
    紀錄。迨上開支票交付被告丁○○時，被告丁○○亦曾以電話照會後，始同意收
    受。因自身於八十七年七月間尚有工作薪資所得，加上向父親支借款項，即有足
    夠資力支付票款，且其曾於票載發票日前往銀行存款，因該銀行行員告知該存戶
    已拒絕往來，始未能存入票款，並非蓄意詐欺云云。
三、經查：被告自承上開面額七萬五千元支票，係以七千元現金向不詳姓名之人購買
    。依常情判斷，應無人願意僅收取七千元之現金，即需負擔七萬五千元之票據債
    務，顯見被告自始即知該支票發票人屆期無意兌現。再被告就如何支付支票款項
    一節，於原審先稱：「離職後於八十七年七月初回公司領取五月份薪資及獎金五
    萬四千多元」（見原審卷第二八頁），後又改稱：「離職後，有到銀行用提款卡
    領取獎金二、三萬元」（見原審卷第一一八頁），先後所稱不一，且經原審法院
    命被告提出證據資料，被告以「找不到提款明細表，無法提出。」（見原審卷第
    一四二頁）及「薪資存摺因帳戶內無餘額，亦已丟掉。」（見原審卷第一六六頁
    八十八年十月二十八日筆錄）等語塘塞，所辯欲以薪資支付票款，顯非可採。又
    被告另稱：由父親處借得五萬元加上所有薪資已足夠支付票款等語，惟被告於原
    審八十八年八月十二日調查時供稱：「借得上開款項後因認時間尚久，因此未即
    存入銀行帳戶。」（見原審卷第一二○頁）及至原審審理時卻改稱：「於票載發
    票日前，欲將票載款項存入銀行時，經告知為拒絕往來，因此無法存款。」（見
    原審卷第一六七頁），前後供述不一，已難採信。且衡諸常情，被告既有足夠現
    金，自可與被告丁○○聯絡，逕以現金返還，豈有於為警逮捕後始行聯絡之理？
    顯見被告自身並無資力支付票款甚明。則被告明知上開支票屆期發票人無意兌現
    ，自身亦無資力清償票載金額，竟仍持該支票向被告丁○○購買安非他命，足見
    被告購買之初即有不法所有之意圖。事證明確，被告詐欺犯行堪以認定。
四、原審調查結果，適用刑法第三百三十九條第一項規定，同時審酌被告平日素行、
    犯罪之動機、目的、手段、品行、智識程度、所生危害及犯罪後態度等一切情狀
    ，量處有期徒刑五月。扣案之安非他命淨重計七點○三公克，屬違禁物，應依毒
    品危害防制條例第十八條第一項前段規定宣告沒收銷燬之。認事用法，核無違誤
    ，量刑亦稱妥適。被告上訴意旨，否認犯罪，為無理由，應予駁回。
、臺灣板橋地方法院檢察署檢察官另以（同署八十八年度偵字第五三九九號、八十
    八年六月十四日板檢金行八八偵字第一○一五四號）被告丁○○涉嫌連續販賣第
    二級毒品安非他命，於八十八年二月二十六日一時許，在中和市○○路三八○號
    前經警查獲，並與本案有連續犯關係而移送併案審理。惟公訴人移送併辦並未載
    明被告於何時、何地、販賣何人安非他命，亦未提出證據證明被告涉有販賣安非
    他命犯行。甲○依職權調閱該等卷宗，被告於警訊、偵查中始終否認有販賣安非
    他命行為。雖被告於警訊中固坦承：曾提供安非他命予綽號「瘋狗」、「阿義」
    、「少龍」、「阿全」等人吸食等語，惟該綽號「瘋狗」等人均無真實姓名、住
    居所，以供查證。且被告此部分自白縱然屬實，亦屬轉讓犯行，核與本案無連續
    犯裁判上一罪關係，自應退還檢察官另行處理。
據上論斷，應依刑事訴訟法第三百六十八條、第三百六十九條第一項前段、第三百六
十四條、第二百九十九條第一項前段，毒品危害防制條例第四條第二項，刑法第十一
條前段、第四十七條，判決如主文。
本案經檢察官李金定到庭執行職務。
中      華      民      國     八十九     年     五     月    二十五    日
                            臺灣高等法院刑事第十四庭
                                審判長法  官  陳  祐  輔
                                      法  官  蔡  國  在
                                      法  官  陳  國  文
右正本證明與原本無異。
被告丁○○部分如不服本判決應於收受送達後十日內向甲○提出上訴書狀，其未述上
訴之理由者並得於提起上訴後十日內向甲○補提理由書（均須按他造當事人之人數附
繕本）。
被告己○○不得上訴。
                                      書記官  蔡  棟  樑
中      華      民      國     八十九     年     五     月    二十九    日
附錄本案論罪科刑法條全文：
刑法第三百三十九條第一項：
意圖為自己或第三人不法之所有，以詐術使人將本人或第三人之物交付者，處五年以
下有期徒刑、拘役或科或併科一千元以下罰金。
以前項方法得財產上不法之利益或使第三人得之者亦同。
前二項之未遂犯罰之。
毒品危害防制條例第四條第二項：
製造、運輸、販賣第一級毒品者，處死刑或無期徒刑；處無期徒刑者，得併科新臺幣
一千萬元以下罰金。
製造、運輸、販賣第二級毒品者，處無期徒刑或七年以上有期徒刑，得併科新臺幣七
百萬元以下罰金。
製造、運輸、販賣第三級毒品者，處五年以上有期徒刑，得併科新臺幣五百萬元以下
罰金。
製造、運輸、販賣專供製造或施用毒品之器具者，處一年以上七年以下有期徒刑，得
併科新臺幣一百萬元以下罰金。
前四項之未遂犯罰之。
毒品危害防制條例第十八條：
查獲之毒品及專供製造或施用毒品之器具，不問屬於犯人與否，均沒收銷燬之。但合
於醫藥或研究之用者，得不予銷燬。
前項合於醫藥或研究用毒品或器具之管理辦法，由法務部會同行政院衛生署定之。


司法院資訊處製作；財團法人民間司法改革基金會備份。
